臺灣臺中地方法院刑事判決　　　　　　　　　　　　九十三年度訴字第一七九七號
　　公　訴　人　臺灣臺中地方檢察署檢察官
　　被　　　告　乙○○
　　選任辯護人　陶秋菊律師
　　被　　　告　丙○○
　　選任辯護人　楊玉珍律師
　　　　　　　　林群期律師
右列被告等因偽造文書案件，經檢察官提起公訴（九十三年度偵字第三一九號），經
本院合議庭裁定改依簡式審判程序審理，判決如左：
    主  文
乙○○、丙○○共同行使偽造私文書，足以生損害於公眾及他人，乙○○處有期徒刑
參月，丙○○處有期徒刑肆月，如易科罰金，各以參佰元折算壹日。均緩刑貳年。
  事  實
一、乙○○於民國九十一年十一月間，因其婆婆張陳碧蟾年事已高，需人照料，遂向
    址設臺中市○○路二三七號「第一大人力資源管理顧問公司」（下稱第一大人力
    公司）洽詢向行政院勞工委員會（下稱行政院勞委會）申請聘僱家庭外籍監護工
    （下稱外籍監護工）之事宜，由丙○○告知申請外籍監護工需檢附之診斷證明書
    、巴氏量表等文件，乙○○因無時間帶同張陳碧蟾至醫院診斷出具上開文件，丙○○依該公司之經理甲○○（由本院另行審結）之指示，對乙○○表示能夠透過
    管道取得醫生證明，以完成申辦外籍監護工之手續，惟需給付新臺幣（下同）二
    萬五千元，乙○○為順利申辦外籍監護工而應允。甲○○即指示業務員陳寶玉（
    另案偵查中）向乙○○收取戶名名簿、張陳碧蟾身分證件、健保卡等資料及費用
    後，由甲○○將該等資料交予甲○○，甲○○再將資料交予何岡玲（前案經本院
    於九十三年五月二十八日以九十三年度訴字第四一八號判處有期徒刑六月，緩刑
    三年確定）轉交簡嘉佑（另案由臺灣士林地方法院審理中），由簡嘉佑自不詳處
    所取得偽造澄清綜合醫院中港分院醫師石宏文名義所開立之受監護人張陳碧蟾之
    「雇主申請聘僱家庭外籍監護工專用診斷證明書」（內附巴氏量表，下稱診斷證
    明書）一份。嗣取得上開偽造之診斷證明書後，乙○○、丙○○即基於共同行使
    偽造私文書之犯意聯絡，於九十一年十二月二日，以乙○○之配偶張英裕（業經
    臺灣臺北地方法院檢察署檢察官以九十二年度偵字第六一二六號不起訴處分）之
    名義，經丙○○將上開偽造之診斷證明書檢附張英裕之戶籍謄本、戶口名簿、國
    民身分證影本等資料交予第一大人力公司臺北分公司，向行政院勞委會申請外籍
    監護工，足生損害於行政院勞委會對外籍監護工申請准駁之正確性、澄清綜合醫
    院中港分院對於診斷證明開立之真實性。嗣經行政院勞委會函詢澄清綜合醫院中
    港分院始知前開診斷證明書乃屬偽造，而知悉上情。
二、案經行政院勞委會提出告發，由臺灣臺北地方法院檢察署檢察官呈請臺灣高等法
    院檢察署檢察長令轉臺灣臺中地方法院檢察署檢察官偵查起訴。
    理  由
一、訊據被告乙○○、丙○○對右揭事實坦承不諱，並據證人張英裕、陳寶玉、陳美
    紅、簡嘉佑於偵查中證述明確，復有雇主聘僱外籍勞工申請表、勞委會移送函文
    資料、澄清醫院中港分院函覆、第一大人力公司內部文件簽收單等附卷可稽，足
    證被告等自白與事實相符。是本件事證明確，被告犯行洵堪認定，應予依法論科
    。
二、核被告乙○○、丙○○所為，均係犯刑法第二百十六條、第二百十條之行使偽造
    私文書罪。被告等與甲○○三人間，就行使偽造私文書犯行間，有犯意聯絡及行
    為分擔，為共同正犯。爰審酌被告二人於偵查及本院審理時，均就辦理申請外籍
    監護工之詳情予以詳述，被告乙○○係因一時貪圖便利，其犯罪動機係出自孝心
    ，為其婆婆申請監護工照應其日常生活，致誤觸刑章，且被告等行使之偽造診斷
    證明書尚未申請到任何外籍監護工，所生危害尚非重大，並斟酌被告等素行良好
    ，犯罪手段亦尚稱平和，檢察官亦請求從輕量刑等一切情狀，量處如主文所示之
    刑，並諭知易科罰金之折算標準，以示懲儆。末查：被告二人前均未曾受有期徒
    刑以上刑之宣告，有臺灣高等法院被告全國前案紀錄表各乙份在卷可按，其等均
    因一時失慮致罹刑典，經此刑之宣告教訓，當知所警惕，信無再犯之虞，本院綜
    核各情，認前開對其所宣告之刑，均以暫不執行為適當，爰併予宣告緩刑二年，
    以啟自新。本件偽造之診斷證明書及巴氏量表雖係被告等行使偽造私文書犯行所
    用之物，惟上開文書既已送交勞委會，已非被告所有，毋庸予以宣告沒收，附此
    敘明。
三、雖公訴人另認被告乙○○、丙○○另涉有偽造印章、印文、及偽造上揭診斷證明
    書之犯行，然查：該偽造之診斷證明書上之「石宏文」、「林敬義」、「澄清綜
    合醫院中港分院」印文雖係來自刻印有各該字體之印章，惟此種以偽造之診斷證
    明書辦理外籍監護工申請之案例於現今社會上乃屬層出不窮，偽造集團均係以事
    先偽造完成之印章持以配合申辦人之相關資料製成偽造之診斷證明書，堪信該等
    印章均係偽造集團事先即已完成，且就偽造上揭診斷證明書部分，公訴人並未舉
    證證明被告二人均有參與該部分偽造文書犯行，且本院亦查無其他積極證據足以
    證明被告等有參與偽造印章、印文、及偽造上揭診斷證明書之犯行，惟公訴人既
    認被告等此部份犯行與前開有罪部分間係吸收犯實質上一罪之關係，爰不另為無
    罪之諭知，此部份偽造之印文亦無從為沒收之諭知，附予敘明。
四、被告甲○○所涉偽造文書罪嫌，本院另行審結，末此敘明。
據上論斷，應依刑事訴訟法第二百七十三條之一第一項、第二百九十九條第一項前段
，刑法第二十八條、第二百十六條、第二百十條、第四十一條第一項前段，罰金罰鍰
提高標準條例第二條，判決如主文。
中      華      民      國    九十三    年      九      月    二十三    日
                                    臺灣臺中地方法院刑事第五庭
                                        法  官  劉麗瑛
右正本證明與原本無異。
如不服本判決，應於送達後十日內向本院提出上訴狀（須附繕本），上訴於臺灣高等
法院臺中分院。
                                        書記官
中      華      民      國    九十三    年      九      月    二十三    日
附錄論罪科刑法條
刑法第二百十條
偽造、變造私文書，足以生損害於公眾或他人者，處五年以下有期徒刑。
刑法第二百十六條
行使第二百十條至第二百十五條之文書者，依偽造、變造文書或登載不實事項或使登
載不實事項之規定處斷。
